【裁判字號】    91,簡上,269
【裁判日期】    921229
【裁判案由】    竊盜
【裁判全文】
臺灣臺北地方法院刑事判決                        九十一年度簡上字第二六九號
    上  訴  人  甲○○
右列上訴人因竊盜案件（真正被告應係丙○○），不服本院九十一年度簡字第二一九
三號，中華民國九十一年九月二日所為第一審刑事簡易判決（聲請簡易判決處刑案號
：臺灣臺北地方法院檢察署九十一年度偵字第八九五九號）提起上訴，本院管轄之第
二審合議庭判決如左：
    主  文
上訴駁回。
    理  由
一、按第二審法院認為上訴不合法律上程式或法律不應准許或其上訴權已經喪失者，
    應以判決駁回之，刑事訴訟法第三百六十七條前段定有明文，而此條規定，對於
    簡易判決不服上訴者亦準用之，同法第四百五十五條之一第三項定有明文。
二、次按：「刑事訴訟法第二百六十六條規定起訴之效力不及於檢察官所指被告以外
    之人，即所謂起訴對人之效力。而同法第二百六十四條第二項第一款規定起訴書
    應記載被告之姓名、性別等資料或其他足資辨別之特徵，係為確定刑罰權對象之
    用，其起訴之對象為被告其「人」，而非僅在其「姓名」，故如某甲冒用某乙之
    名於偵查中應訊，無論有無被羈押或交保，其特定之人應為某甲，並非被冒名之
    某乙，檢察官係對某甲實施偵查，如認其有犯罪嫌疑並對之提起公訴，雖誤以乙
    名起訴，僅姓名錯誤，其起訴所指被告之人（即應接受審判之人）應為某甲而非
    某乙，法院於審理時，若已查明係冒用乙之名義犯罪，即應以甲為其審判對象，
    僅逕將判決書當事人欄之姓名更正為甲，並註明其係冒用某乙姓名，方稱適法。
    」（最高法院九十一年度台上字第二二二一號判決參照），而若「本案某甲雖冒
    用乙之名義應訊，惟警訊及偵查中皆以甲為被告而為偵查程序，是檢察官所起訴
    之對象實為甲而非乙。第一審之審理，因係簡易程序，不經通常審判程序，就書
    面審理，逕以科刑，則第一審審理之對象係以檢察官所起訴之對象為審理，故應
    係甲，且綜觀全部書面卷證，無論逮捕、偵查等訴訟之行為，實質上均係對犯罪
    之本人而行使，並無錯誤，不過是姓名使用錯誤，是審判之對象為甲，則第一審
    法院所為簡易判決之效力僅及於甲，乙非判決效力所及之人，即乙非上訴權人，
    其提起上訴應不合法，第二審法院應以判決駁回，．．．」（台灣高等法院暨所
    屬法院九十年法律座談會彙編第四六○頁至第四六一頁之多數研究意見參照），
    因此綜合最高法院上開判決及台灣高等法院法律座談會研究意見所認，若真正之
    犯罪行為人為某甲，偵查機關（含司法警察及檢察官）亦係對某甲實施逮捕、偵
    查等一連串偵查作為，嗣檢察官並認某甲有犯罪嫌疑而對之提起公訴或聲請簡易
    判決處刑，雖檢察官誤以某乙之名起訴或聲請簡易判決處刑，而將某乙之姓名記
    載在起訴書或聲請簡易判決處刑書上，然此僅係姓名錯誤而已，檢察官起訴或聲
    請簡易判決所指被告之人（即應接受審判之人）仍應為某甲而非某乙，縱法院於
    日後之判決書上記載某乙為被告，此時法院審判或為簡易判決之對象仍為某甲，
    判決之效力僅及於某甲，被冒名之某乙並非判決效力所及之人，某乙即非上訴權
    人，其提起上訴即不合法，第二審法院應以判決駁回某乙之上訴。
三、經查：本件被告即犯罪行為人丙○○意圖為自己不法之所有，見乙○○所刊登頂
    讓位於臺北市○○區○○街六十巷三號一樓之「雨果咖啡廳」之廣告，先以電話
    向乙○○謊稱欲前往商討頂讓事宜，於民國九十一年五月九日上午十時三十分許
    ，至上址，趁乙○○疏於注意時，竊取二只置於該店內之櫃檯後之竹椅上之皮包
    （內有現金新臺幣（下同）七萬元、票面金額七萬元之支票一張），得手後隨即
    將該二只皮包藏入自己所使用之大手提袋，欲離去時為乙○○發現，而報警當場
    查獲逮捕，嗣並解送臺灣臺北地方法院檢察署內勤檢察官訊問，丙○○於警察局
    、檢察官訊問時雖均自稱為「甲○○」，並於偵訊筆錄、權利告知書、逮捕通知
    書、訊問筆錄等文書上均簽署「甲○○」之署押，並捺印指紋，而臺灣臺北地方
    法院檢察署檢察官亦以該自稱為「甲○○」之人在偵查中所為自白，綜合卷內之
    其他證據，認為該自稱為「甲○○」之人所為自白與事實相符，而於九十一年六
    月二十日以「甲○○」之名將該行為人向本院聲請簡易判決處刑，本院受理後，
    亦於九十一年九月二日以「甲○○」之名對該行為人為簡易判決，惟：
（一）、承辦員警丁○○於本院九十一年十二月四日調查時到庭，當庭指認本件提起
        上訴之甲○○並非於前開時地為竊盜犯行之行為人（當日訊問筆錄參照）。
（二）、又上訴人甲○○於本院九十一年十二月四日、九十二年五月二十八日、九十
        二年十二月十五日調查、審理時到庭，均明確辯稱其並未於前開時地有任何
        竊盜之行為，係他人偷走伊之
        時接受偵查，而經本院向臺北市政府警察局大安分局員警徐嘉鴻查詢被告之
        指紋，對方答稱係被告丙○○冒甲○○名應訊，並於九十一年十二月九日已
        移送臺灣臺北地方法院檢察署偵辦，並經臺灣臺北地方法院檢察署於九十二
        年四月七日偵查後起訴，有本院九十二年五月二十八日辦理刑案電話查詢登
        記表、臺灣臺北地方法院檢察署檢察官九十二年度偵字第五一一二號起訴書
        各一份在卷可稽。再所謂「甲○○」之人於警訊時所按指紋經送比對，確係
        丙○○本人之指紋，而非上訴人甲○○之指紋，有內政部警政署刑事警察局
        函一紙附卷足憑。
四、因此由證人丁○○上開供述及本院辦理刑案電話查詢登記表、臺灣臺北地方法院
    檢察署九十二年度偵字第五一一二號起訴書及上開正部警政署刑事警察局函等證
    據資料以觀，本件於九十一年五月九日上午十時三十分許，在台北市○○區○○
    街六十巷三號一樓乙○○所經營之「雨果咖啡廳」內，竊取乙○○置於店內櫃檯
    後方座椅上皮包二只之行為，而經被害人乙○○報警，為員警當場逮捕，嗣並解
    偵查作為之真正犯罪行為人為丙○○，僅丙○○於偵查程序中冒用本件上訴人甲○○其姓名而已，而檢察官認丙○○有犯罪嫌疑而對之向本院聲請簡易判決處刑
    ，雖誤將丙○○所冒用之「甲○○」之姓名記載為聲請簡易判決處刑書之被告姓
    名，然核諸前揭說明，此僅係姓名錯誤而已，檢察官在本件聲請簡易判決所指之
    真正被告（即應接受審判之人）仍應為丙○○而非本件上訴人甲○○，縱原審於
    前開案號之判決書上記載本件上訴人甲○○為被告，此時原審為簡易判決之對象
    仍為丙○○，判決之效力僅及於丙○○，被冒名之本件上訴人甲○○並非判決效
    力所及之人，本件提起上訴之甲○○即非上訴權人，其提起上訴即不合法，且無
    從補正，依前揭說明，應以判決駁回上訴人甲○○之上訴。至於原審簡易判決書
    上被告姓名年籍等資料錯誤，應由原審裁定更正並重行送達，併此敘明。
五、據上論斷，應依刑事訴訟法第四百五十五條之一第一項、第三項、第三百六十七
    條前段，判決如主文。
中      華      民      國    九十二    年      十二    月    二十九    日
                                      臺灣臺北地方法院刑事第六庭
                                          審判長法  官  李英勇
                                                法  官  趙子榮
                                                法  官  曾正龍
右正本證明與原本無異。
本件不得上訴。
                                                書記官  彭自青
中      華      民      國    九十二    年      十二    月      三十    日


司法院資訊處製作；財團法人民間司法改革基金會備份。
